臺灣臺北地方法院刑事裁定　　　　　　　　　　　　　九十一年度自字第二九三號
　　自　訴　人　漢翔交通有限公司
　　代　表　人　黃烈明
　　代　理　人　巫俊明
　　被　　　告　甲○○
右列被告因侵占案件，經自訴人提起自訴，本院裁定如左：
    主  文
自訴駁回。
    理  由
一、自訴意指略以：被告甲○○於民國九十年十一月十日，向自訴人承租車號Ｂ六─
    ○五六號之營業小客車一輛，約定每日租金新台幣（下同）八百元，每五日付款
    一次。詎被告自九十一年四月十三日起，即拒付租金，自訴人迭經催討並請求返
    還該車，被告均置之不理。因認被告涉犯刑法第三百三十五條第一項侵占罪嫌云
    云。
二、按法院或受命推事於自訴案件第一次審判期日前訊問及調查結果，如認為案件有
    刑事訴訟法第二百五十二條至第二百五十四條之情形者，得以裁定駁回其自訴，
    同法第三百二十六條第三項定有明文。次按刑法上之侵占罪，須持有人變易其原
    來之持有意思而為不法所有之意思，始能成立，如僅將持有物延不交還或有其他
    原因致一時未能交還，既缺乏主觀要件，即難遽以該罪相繩（最高法院二十年上
    字第一六二○號判例參照）。
三、本件自訴人認被告甲○○涉有右揭侵占犯行，無非係以其上開指訴，及其提出之
    計程車租賃合約書為其主要論據。訊據被告固承認向自訴人租得上開營業小客車
    ，惟堅決否認有何侵占犯行，辯稱：之前沒有還車，是因為租金的錢繳不出來，
    所以不敢回去車行，目前已與自訴人達成和解，九十一年六月五日已經還款五萬
    四千元，剩餘款項亦於六月十五日返還，並將車子交還自訴人，絕無侵占犯意等
    語。
四、經查，被告確與自訴人達成和解，並已於九十一年六月十五日依約還款還車，業
    經自訴代理人陳述詳實，並稱本件是誤會，而於本院九十一年六月六日調查庭中
    即已當庭撤回自訴，是被告所辯因為積欠租金才不敢回自訴人公司等語，應可採
    信，被告既係嗣後經濟狀況不佳而未依約定按期開車回自訴人公司，並無拒不返
    還車輛情事，僅係持有該車輛延未交還，足徵其主觀上並無將上開營業小客車變
    易「持有」為「所有」之意，是尚難僅以自訴人一時無法覓得被告及被告未按時
    返還系爭車輛之民事糾紛，即認被告有侵占犯行。此外，本院復查無其他積極證
    據足資證明被告有何自訴人所指訴之侵占犯行，被告犯罪嫌疑不足，依照首開說
    明，本件自訴應予駁回。
據上論結，應依刑事訴訟法第三百二十六條第三項、第二百五十二條第十款裁定如主
文。
中      華      民      國    九十一    年      七      月    十八    日
                                      臺灣臺北地方法院刑事第十庭
                                          審判長法  官  梁耀鑌
                                                法  官  曾正龍
                                                法  官  紀文惠
右正本證明與原本無異。
如不服本裁定，應於裁定送達後五日內向本院提出抗告狀。
                                                 書記官 林妙穗
中      華      民      國    九十一    年     七       月    十八    日
